【裁判字號】    99,訴,182
【裁判日期】    991011
【裁判案由】    給付貨款
【裁判全文】
臺灣屏東地方法院民事判決               99年度訴字第182號
原      告  榮順混凝土有限公司
法定代理人  丙○○
訴訟代理人  黃呈祿律師
被      告  連盈營造有限公司
法定代理人  乙○○
訴訟代理人  甲○○
上列當事人間請求給付貨款事件，本院於民國99年9 月27日言詞
辯論終結，判決如下：
    主  文
被告應給付原告新台幣壹佰拾玖萬玖仟捌佰柒拾陸元，及自民
國九十八年十月三十日起至清償日止，按週年利率百分之五計算
之利息。
訴訟費用由被告負擔。
本判決於原告以新台幣肆拾陸萬柒仟元為被告供擔保後，得假執
行；但被告如以新台幣壹佰拾玖萬玖仟捌佰柒拾陸元為原告預
供擔保，得免為假執行。
    事實及理由
一、按訴狀送達後，原告不得將原訴變更或追加他訴，但擴張或
    減縮應受判決事項之聲明者，不在此限，民事訴訟法第255
    條第1 項第3 款定有明文。原告原請求被告應給付原告新台
    幣（下同）168 萬9,877 元，及自民國98年10月28日起至清
    償日止，按週年利率5%計算之利息。嗣於99年8 月16日言詞
    辯論期日更正請求被告應給付原告139 萬9,876 元，及自98
    年10月30日起至清償日止，按週年利率5%計算之利息。核其
    性質為減縮應受判決事項之聲明，揆諸上開規定，自無不合
    ，應予准許。
二、原告主張略以：被告自97年1 月起至98年6 月止，陸續向原
    告購買預拌混凝土，貨款經兩造會算總計為168 萬9,876 元
    ，原告均依被告指示將預拌混凝土送至各個不同之工地交貨
    ，發票上買受人也遵照被告指示為不同之記載，而雖有部分
    發票使用「榮順企業社」所開立之發票，但事實上出賣人均
    為原告，買受人均為被告。經原告催促被告清償貨款後，被
    告僅交付由「百隆營造股份有限公司」開立、面額29萬元、
    付款人為上海商業儲蓄銀行鳳山分行、票號FSA0000000 號
    之支票1 張（下稱系爭支票）以為清償，扣除上開票款金額
    ，被告尚積欠原告貨款139 萬9,876 元，原告並於98年10月
    21日寄發存證信函催告被告於7 日內清償，被告於98年10月
    22日收受存證信函後，仍拒不清償，爰依買賣契約之法律關
    係，訴請被告給付貨款等語。並聲明：(1)被告應給付原告13
    9 萬9,876 元，及自98年10月30日起至清償日止，按週年利
    率5%計算之利息。(2)願供擔保，請准為假執行之宣告。
三、被告抗辯略以：被告所買受之預拌混凝土，經兩造會算後，
    除於98年4 月30日所訂混凝土之貨款總額84萬9,600 元，因
    為材料不實在，向原告反應後，原告有同意只收取84萬元，
    剩下9,600 元無庸給付外，其餘97年1 月起至98年6 月止之
    貨款，經會算後應為168 萬276 元。又因為被告曾經承作台
    灣電力公司在台三線之管路工程，因為「榮順企業社」所供
    給之低強度混凝土有瑕疵，導致被告舖設之路面膨脹，被告
    為保持施工品質及維護商譽，因而於97年8 月間翻修上開施
    工路面，粗估翻修上開施工路面即增加被告149 萬8,600 元
    之損失，事後經兩造協商，以各退一步之和解方式，議定由
    被告再給付29萬元給原告以解決本件紛爭，被告亦依約交付
    系爭支票，故被告所積欠之貨款已因協調結果給付29萬元給
    原告而歸於消滅，原告再行提出本件訴訟，並無理由等語。
    並聲明：(1)原告之訴駁回。(2)被告願供擔保，請准免為假執
    行之宣告。
四、兩造經本院整理下列不爭執事項並協議簡化爭點，結果如下
    ：
  (一)被告自97年1 月起至98年6 月向原告購買預拌混凝土，所積
    欠原告之貨款經兩造對帳後，如本院卷第5 頁所示，除97年
    4 月30日9,600 元一筆應收帳款外，被告尚積欠原告168 萬
    276 元。
  (二)被告有交付系爭支票給原告，並由原告兌領。
五、兩造爭執事項為：被告於上開期間向原告所購買預拌混凝土
    ，依照買賣契約是否仍積欠原告價金？經查：
  (一)按當事人主張有利於己之事實者，就其事實有舉證之責任，
    民事訴訟法第277 條前段定有明文。本件被告抗辯積欠原告
    之貨款債務，因兩造已達成和解由被告給付29萬元處理所積
    欠之貨款債務一節，然為原告所否認，被告自應就此有利於
    己之事實負舉證責任。查證人即原告之廠長丁○○證述：我
    以前是在「榮順企業社」工作，後來原告公司於95、96年成
    立後就到原告公司工作，被告曾經於97年7 、8 月間向我反
    應過混凝土有問題，要我們負責，我們的處理方式是由被告
    刮除，我們提供混凝土讓他們使用，後來因為被告一直沒有
    清償貨款，98年8 月上旬我有與原告公司負責人丙○○到被
    告公司催討貨款，甲○○雖然說要用29萬元處理貨款的事，
    但是我們沒有同意，後來也沒有再出料給被告了等語（本院
    卷第37頁背面-39 頁），顯然被告雖有提議以29萬元解決貨
    款債務，但並未得到原告之同意。而據被告所提請款支付明
    細表（本院卷第58頁），其上雖記載：「後庄台一線381K~3
    82K 工程與橋頭台一線360K＋107~474M工程低強度款項扣除
    台電屏東區處西屏D/S 與里港S/S 負載管路工程翻修費用餘
    額款項」，然上開記載據被告陳述：是丙○○利用我們公司
    員工黃世媛不知道已經用29萬元處理所有事情之情形下，就
    來公司領走系爭支票，後來發現為何沒有寫緣由，就通知丙
    ○○過來補寫，但是丙○○都不處理，就由黃世媛寫上去等
    語（本院卷第37頁背面），足見上開記載係事後由被告員工
    書寫之事實，是縱然系爭支票係由丙○○簽收，自無從據此
    證明原告有同意以29萬元為和解條件之事實，故本件被告並
    未能證明兩造已達成和解由被告給付29萬元處理貨款債務一
    情，其此部分抗辯，自嫌無據，不足採信。又被告雖另抗辯
    貨款經兩造會算後，除於98年4 月30日所訂混凝土之貨款總
    額84萬9,600 元，因為材料不實在，向原告反應後，原告有
    同意只收取84萬元，剩下9,600 元無庸給付一節，然為原告
    所否認，被告亦未能舉證以實，自亦無從採信。
  (二)至被告抗辯因為「榮順企業社」所供給之低強度混凝土有瑕
    疵，導致被告舖設之路面膨脹，被告為保持施工品質及維護
    商譽，因而於97年8 月間翻修施工路面，損失粗估達149 萬
    8,600 元一節，固據證人即被告公司員工林秋福證稱：97年
    因為台電在台三線的管路工程，整個路面膨脹，我們有挖掘
    路面，再由原告提供混凝土補上等語（本院卷第73-74 頁）
    ，而上開工程係於95年5 月底開始施工，施工完畢後經過1
    、2 年才膨脹，嗣於97年8 月7 日翻修等情，業據被告陳明
    在卷（本院卷第75頁），則雖然原告公司與「榮順企業社」
    現在負責人均係丙○○，然營業主體究有不同，法律上人格
    有別，被告因使用「榮順企業社」所供給之混凝土所導致之
    損失，別屬另一法律關係，被告並無可遽此拒絕履行97年1
    月起至98年6 月向原告所訂購混凝土之給付貨款義務。
  (三)按買受人對於出賣人，有交付約定價金及受領標的物之義務
    ，民法第367條定有明文。承前所述，被告未能舉證已得原
    告同意以29萬元為和解條件處理被告所積欠之貨款債務及原
    告曾經同意免除98年4 月30日所訂貨款餘額9,600 元之給付
    義務，且被告亦無拒絕履行債務之法律上理由，則原告主張
    被告尚積欠原告如本院卷第5 頁應收帳款明細表所示之貨款
    總額168 萬9,876 元之事實，即屬有據，應可採信。又上開
    貨款總額扣除系爭支票之票款金額29萬元，被告即尚積欠原
    告貨款139 萬9,876 元。再按給付無確定期限者，債務人於
    債權人得請求給付時，經其催告而未為給付，自受催告時起
    ，負遲延責任；遲延之債務，以支付金錢為標的者，債權人
    得請求依法定利率計算之遲延利息；應付利息之債務，其利
    率未經約定，亦無法律可據者，週年利率為百分之五。民法
    第229 條第2 項前段、第233 條前段及第203 條分別定有明
    文。本件被告積欠原告上開貨款，已如前述，原告復已於98
    年10月21日寄發存證信函催告被告於7 日內清償，被告並於
    98年10月22日收受存證信函，此有存證信函及掛號郵件查詢
    單影本各1 份可憑（本院卷第3-4 頁），是原告主張被告應
    自98年10月30日起負給付遲延責任，請求被告自斯時起給付
    法定遲延利息，亦屬有據。
六、綜上所述，原告依據買賣契約之法律關係，請求被告給付原
    告139 萬9,876 元，及自98年10月30日起至清償日止，按週
    年利率5%計算之利息，為有理由，應予准許。又兩造陳明願
    供擔保請准宣告假執行或免為假執行，核均無不合，爰分別
    酌定相當之擔保金額，據以准許。
七、本件判決基礎已臻明確，兩造其餘之主張、陳述，核與判決
    結果無影響，爰不一一論列，併此敘明。
八、訴訟費用負擔之依據：民事訴訟法第78條。
中    華    民    國    99    年    10    月    11    日
                        民事第二庭  法  官  陳威宏
正本係照原本作成。
如不服本判決，應於收受送達後20日內向本院提出上訴書狀，其
未表明上訴理由者，應於提出上訴後20日內向本院補提理由書狀
（均須按他造當事人之人數附繕本）。
中    華    民    國    99    年    10    月    12    日
                                    書記官  陳勃諺

司法院資訊處製作；財團法人民間司法改革基金會備份。
